【裁判字號】    97,訴,248
【裁判日期】    971231
【裁判案由】    損害賠償
【裁判全文】
臺灣雲林地方法院民事判決               97年度訴字第248號
原      告  丙○
法定代理人  乙○○
訴訟代理人  徐明珠律師
被      告  甲○○
上列當事人間請求損害賠償事件，原告提起刑事附帶民事訴訟（
96年度交附民字第47號），由本院刑事庭裁定移送前來，本院於
中華民國97年12月10日言詞辯論終結，判決如下：
    主      文
被告應給付原告新臺幣壹佰貳拾萬陸仟壹佰貳拾陸元，及自民
國九十六年十月二十日起至清償日止，按年息百分之五計算之利
息。
原告其餘之訴駁回。
本判決於原告以新臺幣肆拾壹萬仟元供擔保後，得假執行。被
告以新臺幣壹佰貳拾萬陸仟壹佰貳拾陸元供擔保後，得免為假
執行。
原告其餘假執行之聲請駁回。
    事實及理由
壹、程序部分：
    按訴狀送達後，原告不得將原訴變更或追加他訴，但「擴張
    或減縮應受判決事項之聲明者」不在此限，民事訴訟法第25
    5 條第1 項第3 款定有明文。本件原告提起刑事附帶民事訴
    訟時，原請求被告應給付原告新臺幣（下同）2,758,984 元
    ，嗣於本院民國97年11月7 日言詞辯論時，就請求給付之金
    額減縮為1,239,127 元，核屬減縮應受判決事項之聲明，且
    不甚礙被告之防禦及訴訟之終結，於法並無不合，先予敘明
    。
貳、實體部分：
  一原告起訴主張：
    (一)被告於95年11月5 日上午9 時20分許，駕駛車號OJ-3166
      號自小客車，沿雲林縣斗六市鎮○路由北往南行駛，行經
      鎮南路與嘉東中路閃光黃燈交岔路口時，應注意汽車行經
      設置閃光黃燈之交岔路口時，應減速接近，注意安全，小
      心通過，竟疏未注意減速行駛，適有原告騎乘車號WNH-96
      1 號輕機車，自嘉東中路由東往西行駛至鎮南路口，被告
      因上述疏忽，未能閃避原告之機車而發生碰撞，原告因此
      受有頭痛、意識不清、頭部外傷併顱內出血、肋骨骨折、
      肺部挫傷、左下肢骨折等傷害，而呈植物人狀態。
    (二)原告受有之損害共計9,130,421元：
      1.醫療費用及增加生活上需要之支出共計482,960元：
        (1)原告因本件車禍曾至臺中榮民總醫院（下稱臺中榮總
          ）、國立臺灣大學醫學院附設醫院雲林分院（下稱雲
          林醫院）、財團法人彰化基督教醫院（下稱彰基醫院
          ）接受治療，現呈植物人狀態，於行政院國軍退除役
          官兵輔導委員會埔里榮民醫院（下稱埔里醫院）療養
          ，目前已支出醫療費用共69,376元。
        (2)原告因受傷而增加附表所示生活上之支出共計44,777
          元（含就醫所需支出之車資、住院之伙食費及生活用
          品）。
        (3)依原告現狀因榮民身分接受醫療費用之補助，將來繼
          續於埔里醫院住院療養，原告每月尚需自費支出膳食
          費用4,050 元。原告現年77歲，依95年簡易生命表男
          性78歲平均餘命尚有9.21年，以第1 年不扣除中間利
          息之霍夫曼計算係數表年數9 年之係數為7.00000000
          ，則原告未來所需支出住院膳食費用應為368,807 元
          。
        以上3項合計為482,960元
      2.看護費用6,647,461元：
        原告因車禍致成植物人，終身需專人看護。原告係20年
        6 月26日出生，於車禍發生日已年滿75歲未滿76歲，平
        均餘命為10.74 年，以第1 年不扣除中間利息之霍夫曼
        計算係數表年數10年之係數為8.0000000 ，每日看護費
        用2,200 元計算，所需看護費用為6,647,461 元（計算
        式為2,200 ×365 ×8.0000000 ＝6,647,460.7672，元
        以下4 捨5 入）。
      3.原告學歷為海軍軍官學校航海輪機兼修科畢業，今因被
        告之過失，造成原告成為植物人，終身需人看護，對原
        告造成精神折磨，痛苦不能言喻，爰請求2,000,000 元
        之精神慰撫金。
    (三)原告就本件車禍之發生與有過失，經臺灣省雲嘉區車輛行
      車事故鑑定委員會鑑定意見認為被告為本件車禍發生之次
      因，故被告應負擔之過失比例為30%。
    (四)原告因本件車禍領得強制汽車責任保險金1,500,000 元，
      依強制汽車責任保險法第31條第1 項扣除後，原告尚得請
      求賠償之金額為1,239,127 元（計算式為9,130,421 ×30
      % －1,500,000 ＝1,239,127） ，爰依侵權行為之法律關
      係，請求原告賠償。並聲明：如主文所示。
  二被告方面則以：
    就原告主張因本件車禍受有之上開損失不爭執，然被告就本
    件車禍應負擔30% 之過失責任，應依法減免被告之責任，並
    扣除強制汽車責任保險金1,500,000 元。並聲明：(一)原告之
    訴及假執行之聲請駁回；(二)訴訟費用由原告負擔。(三)如受不
    利判決，願供擔保請准免為假執行。
  三得心證之理由：
    (一)按「因故意或過失，不法侵害他人之權利者，負損害賠償
      責任。故意以背於善良風俗之方法，加損害於他人者亦同
      。」「汽車、機車或其他非依軌道行駛之動力車輛，在使
      用中加損害於他人者，駕駛人應賠償因此所生之損害。」
      「不法侵害他人之身體或健康者，對於被害人因此喪失或
      減少勞動能力或增加生活上之需要時，應負損害賠償責任
      。」「不法侵害他人之身體、健康、名譽、自由、信用、
      隱私、貞操，或不法侵害其他人格法益而情節重大者，被
      害人雖非財產上之損害，亦得請求賠償相當之金額。」民
      法第184 條第1 項、第191 條之2 前段、第193 條第1 項
      、第195 條第1 項分別定有明文。
    (二)原告主張被告於95年11月5 日上午9 時20分許，駕駛車牌
      號碼OJ-3166 號自小客車，沿雲林縣斗六市鎮○路由北往
      南行駛，行經鎮南路與嘉東中路閃光黃燈交岔路口時，未
      減速慢行，仍以時速50公里之速度行駛，適有原告騎乘車
      牌號碼WNH-961 號輕機車，自嘉東中路由東往西行駛至與
      鎮南路的閃光紅燈路口，2 車因而發生碰撞，原告人車倒
      地受傷，因此受有頭痛、意識不清，頭部外傷併顱內出血
      、肋骨骨折、肺部挫傷、左下肢骨折等傷害，而呈植物人
      狀態等情，為兩造所不爭，並有道路交通事故調查報告表
      (一)(二)、道路交通事故現場圖、彰基醫院診斷證明書、臺中
      榮總診斷證明書附於雲林縣警察局斗六分局斗六警偵字第
      00960000265 號刑案偵查卷宗、臺灣雲林地方法院檢察署
      96年度偵字第502 號卷宗可參，及埔里醫院97年9 月17日
      埔醫行字第0970007102號函文暨函附之就診病患醫理見解
      在卷可稽，應堪認定為真實。
    (三)按「特種閃光號誌各燈號顯示之意義如下：一、閃光黃燈
      表示『警告』，車輛應減速接近，注意安全，小心通過。
      二、閃光紅燈表示『停車再開』，車輛應減速接近，先停
      止於交岔路口前，讓幹線道車優先通行後認為安全時，方
      得續行。」道路交通標誌標線號誌設置規則第211 條第1
      項定有明文。本件被告駕駛自用小客車行經肇事地點，本
      應注意遵守上開交通規則，且依卷附之道路交通事故調查
      報告表(一)所載，本件肇事時、地之天候晴朗，光線充足，
      道路乾燥，無缺陷，亦無障礙物，視距良好，並無不能注
      意之情形。惟被告竟疏未注意減速行駛，仍以時速50公里
      之速度貿然前行，致未能有效閃避左方來車，撞擊原告所
      騎乘之機車而肇事，被告顯有過失。本件送臺灣省嘉雲區
      車輛行車事故鑑定委員會鑑定結果，亦認：「1.丙○無照
      駕駛輕型機車，行經閃光紅燈號誌交岔路口，支線道車未
      暫停讓幹線道車先行，為肇事主因；2.甲○○駕駛自用小
      客車，行經閃光黃燈號誌交岔路口，未減速接近，小心通
      過，為肇事次因。」有該事故鑑定委員會鑑定意見書附卷
      可參（見上開偵查卷第13頁）。而被告因上開過失傷害致
      人重傷罪，經本院以96年度交易字第128 號刑事判決，判
      處有期徒刑7 月，減為3 月15日確定，亦經本院調閱96年
      度交易字第128 號刑事卷宗查明無誤。是被告就本件車禍
      發生應負過失責任甚明。
    (三)原告因被告之過失行為而受有前揭傷害，則原告受傷之結
      果與被告之過失行為間，即有相當因果關係。從而，原告
      本於侵權行為損害賠償請求權，訴請被告應賠償損害，自
      屬於法有據。至原告請求被告給付之各項損害賠償，是否
      准許，分述如次：
      1.醫療費用部分：
        (1)已支出之醫療費用：
          原告因本件車禍受傷入院治療，迄97年8 月8 日止，
          共支出醫療費用69,376元之事實，業據原告提出臺中
          榮總、雲林醫院、彰基醫院及埔里醫院醫療收據、醫
          療費用明細表等件為證，且為被告所不爭執，依民事
          訴訟法第280 條第1 項規定，應視同自認，是原告就
          已支出之醫療費用部分請求69,376元，為有理由，應
          予准許。
        (2)又一般顱內出血，若3 個月內未清醒，意識回復可能
          性不大，特別是老人；原告於車禍發生時已年滿75歲
          ，迄今仍意識不清，對外界無反應等情，有前揭埔里
          醫院就診病患醫理見解1 份附卷可參。故原告現呈現
          植物人狀態，將來意識回復可能性不大，需住院長期
          療養照護。以原告現況因榮民身分接受醫療費用之補
          助，繼續於埔里醫院住院療養，每月尚需自費支出膳
          食費用4,050 元，有埔里醫院97年10月14日埔醫行字
          第0970007828號函文在卷可按。原告於20年6 月26日
          出生，現年77歲，依95年簡易生命表男性78歲平均餘
          命尚有9.21年，原告主張以9 年計算。以第1 年不扣
          除中間利息年數9 年之霍夫曼係數為7.00000000，則
          原告未來至少將支出住院之膳食費用368,807 元（計
          算式為4,050 ×12×7.00000000＝368,807 ，元以下
          4 捨5 入），是原告此部分之請求為有理由。
      2.看護費用部分：
        按親屬間之看護，縱未實際支出費用，因親屬看護所付
        出之「勞務」，本質上仍然可以評價為金錢，只是因為
        二者身分關係密切而免除支付義務，此種親屬基於身分
        關係之恩惠，自不能由加害人受惠，故應衡量比照僱用
        職業護士看護情形，認被害人受有相當親屬看護費之損
        害，得向加害人請求賠償，最高法院86年臺上字第2005
        號、89年臺上字第1749號判決意旨參照。如前所述，原
        告發生車禍後，已呈現植物人狀態，不能自理生活，將
        來意識回複可能性不大，終身需專人看護。而車禍發生
        日即95年11月5 日，原告為75歲，依照95年度臺灣省簡
        易生命表，75歲男性平均餘命為10.74 年，原告主張以
        10年計算，以第1 年不扣除中間利息之霍夫曼計算係數
        年數10年之係數為8.00000000，每日2,200 元之看護費
        用計算，原告將來所需之看護費用為6,647,461 元（計
        算式為2,200 ×365 ×8.00000000＝6,647,461 ，元以
        下4 捨5 入）之事實，有病患聘僱照護服務員費用代收
        轉付證明單1 份在卷可按，且為被告所不爭執，依民事
        訴訟法第280 條第1 項規定，應視同自認，故原告此部
        分之主張，亦堪認定。
      3.增加之生活支出部分：
        原告主張其因本件車禍受傷後至醫院接受治療，所需支
        出之車資、營養補助品及生活用品費用等（詳如附表所
        示），共計34,777元（原告誤算為44,777元），業據其
        提出收據及統一發票等件為證，亦為被告所不爭執，依
        民事訴訟法第280 條第1 項規定，應視同自認，亦堪認
        定為真實。
      4.精神慰撫金部分：
        原告車禍發生時為75歲，年事已高，原是含飴弄孫、安
        享天年之時，卻因本次車禍事故，受有頭痛、意識不清
        ，頭部外傷併顱內出血、肋骨骨折、肺部挫傷、左下肢
        骨折等傷害，而呈植物人狀態，已如前述。故原告終其
        一生，均需靠他人照料，毫無生活品質可言，其所受之
        身體及精神上之痛苦，可謂相當之大。又原告為海軍軍
        官學校航海輪機兼修科畢業，目前無業，財產總額為74
        5,600 元；被告則係72年7 月19日出生，目前從事服務
        業，96年所得為388,159 元，有稅務電子閘門財產所得
        調件明細表、畢業證書各1 份在卷可考，暨參酌被告之
        加害程度、事故迄今逾2 年仍未賠償原告等一切情狀，
        認原告請求之精神慰撫金以2,000,000 元為適當，此並
        為被告所不爭執，依民事訴訟法第280 條第1 項規定，
        應視同自認。故原告此部分之請求，亦屬允當。
      5.綜上，原告因本件車禍所受之損害共計為9,120,421 元
    (四)原告應負擔部分過失責任比例：
      1.另按損害之發生或擴大，被害人與有過失者，法院得減
        輕賠償金額，或免除之，民法第217 條第1 項定有明文
        。又民法第217 條第1 項規定之目的，在謀求加害人與
        被害人間之公平，故在裁判上法院得以職權減輕或免除
        之，最高法院74年臺上字第1170號、85年臺上字第1756
        號判例參照。
      2.原告機車的行駛方向設有閃光紅燈，為支線道車，被告
        小客車行駛方向設有閃光黃燈，為幹線道車，有前揭交
        通事故現場圖可佐。從而，原告騎乘機車行經閃光紅燈
        號誌交岔路口時，原應停止於交岔路口前，讓行駛於幹
        線道之被告優先通行後，認為安全時方得續行，卻仍貿
        然通行，致與行經閃光黃燈號誌交岔路口，未減速接近
        ，小心通過之被告駕駛之自小客車發生碰撞，原告就本
        件車禍之發生，亦有疏失，且過失比例較重，臺灣省嘉
        雲區車輛行車事故鑑定委員會亦為相同認定，有前開鑑
        定報告可考。且兩造就本件車禍均有過失乙節亦不爭執
        ，揆諸前開最高法院之見解，本件應依民法第217 條第
        1 項之規定，依職權減輕被告之賠償金額。
      4.本院審酌兩造之過失程度，認行駛於設有閃光黃燈幹線
        道之原告於損害發生應負30％之過失責任，行駛於設有
        閃光紅燈支線道之被告應負70％之過失責任，而原告因
        本件車禍所受損害金額為9,120,421 元，因此被告所負
        損害賠償金額應依此比例減為2,736,126 元（計算式為
        9,120,421 ×0.3 ＝2,736,126.3 ，元以下4 捨5 入）
        。
    (五)末按保險人依強制汽車責任保險法規定給付之保險金，視
      為加害人或被保險人損害賠償金額之一部分；加害人或被
      保險人受賠償請求時，得扣除之，強制汽車責任保險法第
      32條定有明文。經查，兩造均不爭執原告已領取強制險給
      付之1,500,000 元，參照上開說明，在原告受領1,500,00
      0 元金額範圍內，已免除被告之損害賠償責任，是此部分
      金額自應予以扣除。故原告所得請求之金額為1,236,126
      元。
  四綜上所述，原告依侵權行為之法律關係，請求被告給付1,23
    6,126 元，及自訴狀繕本送達被告之翌日（即96年10月20日
    ）起至清償日止，依年息5 ％計算之利息，為有理由，應予
    准許。逾此部分之請求，則屬無據，應予駁回。
  五兩造其餘之攻擊或防禦方法，及未經援用之證據，經本院斟
    酌後，認為均不足以影響本判決之結果，自無逐一詳予論駁
    之必要，併此敘明。
  六本件原告提起刑事附帶民事訴訟，經本院刑事庭依刑事訴訟
    法第504 條第1 項移送前來，依同條第2 項規定免納裁判費
    ，故毋庸為訴訟費用負擔之諭知，附此敘明。
  七兩造均陳明願供擔保以代釋明，分別聲請宣告假執行或免為
    假執行，經核原告勝訴部分，核無不合，爰酌定相當擔保金
    額宣告之。至於原告敗訴部分，其假執行宣告之聲請亦失所
    附麗，應併予駁回。
、本件原告之訴，為一部有理由，一部無理由，依民事訴訟法
    第390 條第2 項、第392 條第2 項，判決如主文。
中    華    民    國    97    年    12    月    31    日
                  民事第二庭    法  官  楊欣怡
以上正本係照原本作成。
如對本判決上訴，須於判決送達後20日內向本院提出上訴狀。
中    華    民    國    97    年    12    月    31    日
                                書記官  林美鳳


司法院資訊處製作；財團法人民間司法改革基金會備份。
